【裁判字號】    89,簡上,318
【裁判日期】    900131
【裁判案由】    違反著作權法
【裁判全文】
臺灣臺北地方法院刑事判決                        八十九年度簡上字第三一八號
    上  訴  人
    即  被  告  丙○○
右上訴人即被告因違反著作權法案件，不服本院八十九年度簡字第二九三號，中華民
國八十九年七月三十一日所為第一審簡易判決（聲請簡易判決處刑案號：台灣台北地
方法院檢察署八十九年度偵字第二一六、一０九七七號）提起上訴，本院管轄第二審
之合議庭判決如左：
    主      文
原判決撤銷。
丙○○連續以明知為侵害著作權之物而意圖營利而交付之方法侵害他人之著作權，處
有期徒刑肆月，如易科罰金，以參佰元折算壹日；緩刑貳年。
扣案如附表編號一至編號四號所示之盜版電腦程式光碟片肆片均沒收。
    事      實
一、丙○○明知「Ｐｈｏｔｏ  Ｉｍｐａｃｔ」、「ＣＯＯＬ  ３Ｄ」、「正宗十六
    張麻將２」、「大富翁４」等電腦程式著作，分屬友立資訊股份有限公司（下稱
    友立公司）、大宇資訊股份有限公司（下稱大宇公司）享有著作權之電腦程式著
    作，竟於民國八十八年十月二十二日，在台北市光華商場某處，向姓名年籍不詳
    自稱「陳志成」之成年男子，以每片新台幣（下同）一百二十元之價格販入上開
    未經友立公司及大宇公司同意或授權重製如附表編號一至編號四號所示之盜版電
    腦程式光碟片多片，繼基於意圖營利之概括犯意，自該日起將之陳列於台北市○
    ○路○段二十九號前，連續以每片五百元之價格出售交付該等非法重製之盜版電
    腦程式光碟片予不特定人，每片賺取三百八十元之差價。嗣於八十八年十月二十
    七日下午三時三十分許，為警在上址當場查獲，並扣得其所有之如附表所示之光
    碟片共十片。
二、案經友立公司、大宇公司委由告訴代理人乙○○訴由台北市政府警察局中正第一
    分局報請台灣台北地方法院檢察署檢察官偵查聲請簡易判決處刑。
    理      由
一、訊據上訴人即被告丙○○對於八十八年十月二十七日在右揭地點販賣盜版電腦程
    式光碟片之事實坦承不諱，然矢口否認為連續犯，辯稱：僅在該處販賣一次即為
    警查獲，並無連續販賣之犯行，原審論以連續犯顯有違誤云云。經查：被告自八
    十八年十月二十二日起迄同年月二十七日止在右揭地點販賣盜版電腦程式光碟片
    之事實，業據被告於警訊及偵訊中坦承不諱（見八十九年度偵字第二一六號偵查
    卷宗第二十三頁、八十八年度核退字第四二八號偵查卷宗第二頁），核與告訴代
    理人乙○○、甲○○指訴情節相符；參諸警訊、偵訊時所作筆錄，較少權衡利害
    得失，又因離案發時間最為接近，斯時記憶復較為鮮明，比之事後翻異之詞，自
    較可信，衡諸常情，此時所供情節與事實最為一致，綜此以觀，顯以被告於警訊
    、偵訊中之自白最為可採。此外，復有如附表編號一至編號四號所示之盜版電腦
    程式光碟片共四片扣案可佐及「Ｐｈｏｔｏ  Ｉｍｐａｃｔ」、「ＣＯＯＬ  ３
    Ｄ」、「大富翁４」、「正宗十六張麻將２」等電腦程式著作正版軟體封面影本
    及切結書等件在卷可稽，被告嗣後翻異前詞，辯稱僅在該處販賣一次即為警查獲
    云云，顯係事後卸責之詞，不足採信。是本件事證明確，被告犯行堪以認定，應
    予依法論科。
二、按被告犯罪後，刑法第四十一條業於九十年一月四日修正，同年月十日公布施行
    ，並於同年月十二日生效，該條第一項修正為：「犯最重本刑為五年以下有期徒
    刑以下之刑之罪，而受六個月以下有期徒刑或拘役之宣告，因身體、教育、職業
    、家庭之關係或其他正當事由，執行顯有困難者，得以一元以上三元以下折算一
    日，易科罰金。」，是被告犯罪後法律已有變更，雖本案被告所犯罪名法定刑度
    為二年以下有期徒刑，得併科新台幣十萬元以下罰金，依修正前刑法第四十一條
    之規定，原得易科罰金，惟該法條既已修正如上，仍屬法律變更，依刑法第二條
    第一項前段之規定，應適用修正後之規定。核被告丙○○所為，係違反著作權法
    第九十三條第三款、第八十七條第二款之以明知為侵害著作權之物而意圖營利而
    交付之方法侵害他人之著作權罪。其先後多次明知為侵害著作權之物而意圖營利
    而交付之犯行，均時間緊接，方法相同，觸犯構成要件相同之罪名，顯係基於概
    括犯意反覆為之，應依連續犯之規定論以一罪，並依法加重其刑。本件原審以被
    告罪證明確，予以論罪科刑，固非無見；惟原審判決主文欄中既未諭知扣案如附
    表編號一至編號四號所示之盜版電腦程式光碟片四片應予沒收，於事實及理由欄
    中之犯罪事實及證據復引用檢察官聲請簡易判決處刑書之記載而予以沒收，致主
    文與事實及理由不符，被告上訴意旨，以其並無連續販賣盜版電腦程式光碟片，
    並非連續犯云云，指摘原判決不當，雖不足取，惟原判決既有可議之處，自應由
    本院合議庭予以撤銷改判。又原審就刑法第四十一條法律變更部分，未及比較適
    用並引用刑法第二條第一項前段部分，併予補充，附此敘明。爰審酌被告不尊重
    他人智慧財產權，欠缺法治觀念，侵害一般社會大眾對法威信的信賴，恐有助長
    現今社會日益橫行之侵害智慧財產權以圖不勞而獲之歪風，惟其素行尚稱良好、
    犯罪之動機、目的、手段、智識程度、生活狀況、犯罪時間尚短、扣得之盜版電
    腦程式光碟片數目尚微、已與告訴人和解並賠償告訴人所受損害暨犯罪後已甚有
    悔意，態度良好等一切情狀，量處如主文所示之刑，並諭知易科罰金之折算標準
    ，以示懲儆。末查被告前未曾受有期徒刑以上刑之宣告，有台灣高等法院檢察署
    刑案紀錄簡覆表一紙在卷可證，此次因一時失慮，致誤觸法網，犯罪後復已與告
    訴人達成和解，有和解契約書一紙附卷可稽，本院信其經此教訓後，應知警愓，
    而無再犯之虞，因認對被告所處之刑以暫不執行為適當，爰併予宣告緩刑二年，
    以啟自新。扣案如附表編號一至編號四號所示之盜版電腦程式光碟片四片，為供
    犯罪或預備供犯罪所用之物，且為被告所有，業據被告供陳在卷，爰依刑法第三
    十八條第一項第二款之規定宣告沒收之。扣案如附表編號五至編號十號所示之盜
    版電腦程式光碟片六片，雖為被告所有，但既未經合法告訴權人提出告訴，顯非
    供被告犯罪所用或預備供犯罪所用之物，亦非犯罪所得之物，爰不宣告沒收，附
    此敘明。
據上論斷，應依刑事訴訟法第四百五十五條之一第一項、第三項、第三百六十九條第
一項前段、第三百六十四條、第二百九十九條第一項前段，著作權法第九十三條第三
款、第八十七條第二款，刑法第十一條前段、第二條第一項前段、第五十六條、第四
十一條第一項、第七十四條第一款、第三十八條第一項第二款，罰金罰鍰提高標準條
例第二條，判決如主文。
本案經檢察官陳佳秀到庭執行職務。
中      華      民      國      九十      年      一    月    三十一    日
                                      臺灣臺北地方法院智慧財產法庭
                                          審判長法  官  段  景  榕
                                                法  官  吳  定  亞
                                                法  官  黃  紹  紘
右正本證明與原本無異。
本件不得上訴。
                                                書記官  劉  新  怡
中      華      民      國      九十      年      一    月    三十一    日
附錄本案論罪科刑法條全文
著作權法第八十七條
有下列情形之一者，除本法另有規定外，視為侵害著作權或製版權︰
一、以侵害著作人名譽之方法利用其著作者。
二、明知為侵害著作權或製版權之物而散布或意圖散布而陳列或持有或意圖營利而交
    付者。
三、輸入未經著作財產權人或製版權人授權重製之重製物或製版物者。
四、未經著作財產權人同意而輸入著作原件或其重製物者。
五、明知係侵害電腦程式著作財產權之重製物而仍作為直接營利之使用者。
著作權法第九十三條
有下列情形之一者，處二年以下有期徒刑，得併科新台幣十萬元以下罰金︰
一、侵害第十五條至第十七條規定之著作人格權者。
二、違反第七十條規定者。
三、以第八十七條各款方法之一侵害他人之著作權者。


司法院資訊處製作；財團法人民間司法改革基金會備份。
